【裁判字號】    97,訴,10
【裁判日期】    970121
【裁判案由】    違反毒品危害防制條例
【裁判全文】
臺灣彰化地方法院刑事判決                97年度訴字第10號
公  訴  人  臺灣彰化地方法院檢察署檢察官
被      告  甲○○
上列被告因毒品危害防制條例案件，經檢察官提起公訴（96年度
毒偵字第5163號），本院依簡式審判程序審理，判決如下：
    主  文
甲○○施用第一級毒品，累犯，處有期徒刑捌月，扣案之注射針
筒陸支、鏟管陸支均沒收之；又施用第二級毒品，累犯，處有期
徒刑肆月，扣案之吸食器貳組均沒收之。應執行有期徒刑拾壹月
，扣案之注射針筒陸支、鏟管陸支、吸食器貳組均沒收之。
    犯罪事實
一、甲○○前於民國83年間因違反肅清煙毒條例案件，由臺灣高
    等法院臺中分院以84年度上訴字第1493號刑事判決判處有期
    徒刑3 年確定，經入監執行，於86年2 月28日縮短刑期假釋
    出監，假釋期間並付保護管束，惟於保護管束期間又因違反
    肅清煙毒條例案件，再由本院以86年度訴字第861 號刑事判
    決判處有期徒刑3 年1 月確定，並經撤銷假釋，入監與前揭
    殘刑有期徒刑1 年9 月又5 日接續執行，再於89年7 月20日
    縮短刑期假釋出監並付保護管束，又因違反保護管束期間應
    遵守事項情節重大，經撤銷假釋，入監執行殘刑有期徒刑2
    年3 月又1 日，甫於93年6 月24日縮刑期滿執行完畢。又於
    90年間因施用毒品案件，經本院以90年度毒聲字第3759號裁
    定送觀察、勒戒後，認有繼續施用毒品傾向，再經本院以90
    年度毒聲字第4004號裁定令入戒治處所施以強制戒治1 年，
    因執行成效良好認無繼續戒治必要，又經本院以91年度毒聲
    字第1119號裁定停止戒治，所餘戒治期間並付保護管束，迄
    於91年10月29日保護管束期滿未經撤銷而視為執行完畢。詎
    仍不知悔改，明知海洛因、甲基安非他命業經公告列為毒品
    危害防制條例第2 條第2 項所列管之第1 、2 級毒品，不得
    非法持有、施用，5 年內復基於施用第1 級毒品海洛因之犯
    意，於96年5 月30日下午11時許，在其位於雲林縣西螺鎮○
    ○里○○路182 號6 樓之2 居所處，以將海洛因粉末摻水混
    合再以針筒注射之方式，施用第1 級毒品海洛因1 次；又另
    基於施用第2 級毒品甲基安非他命之犯意，於96年5 月28日
    下午9 時許，在上址處所處，以將甲基安非他命晶體置於玻
    璃球吸食器上其下用火燒烤並吸食其霧化氣體之方式，施用
    第2 級毒品甲基安非他命1 次。嗣於同年5 月31日上午9 時
    20分許，為警持本院核發之搜索票在上揭居所處執行搜索勤
    務時查獲，並扣得注射針筒6 支、鏟管6 支、吸食器2 組及
    與本案無關之第1 級毒品海洛因32小包（合計淨重19.47 公
    克、空包裝重10.2公克）、第2 級毒品甲基安非他命3 包（
    合計驗餘淨重2.9315公克）、第2 級毒品大麻1 小包（淨重
    0.14公克、空包裝重1.35公克）、生理食鹽水50瓶、塑膠空
    袋1 批、殘渣空袋1 大袋、分裝袋1 大袋、電子秤1 個、行
    動電話6 支、行動電話SIM 卡及販賣毒品所得現金新臺幣（
    下同）67900 元等物（均未扣存本案，甲○○涉犯販賣毒品
    罪部分業經本院以96年度訴字第1226號案件判決）。嗣經警
    採集其尿液送驗後，結果呈嗎啡及甲基安非他命陽性反應，
    始查悉上情。
二、案經彰化縣警察局溪湖分局報請臺灣彰化地方法院檢察署檢
    察官偵查起訴。
    理  由
一、本件被告所犯係死刑、無期徒刑、最輕本刑為3 年以上有期
    徒刑以外之罪，其於準備程序就前揭被訴事實為有罪之陳述
    ，經受命法官告知簡式審判程序之旨，並聽取其與公訴人之
    意見後，本院認無不得或不宜改依簡式審判程序進行之處，
    爰依刑事訴訟法第273 條之1 第1 項、第284 條之1 ，裁定
    本案由受命法官獨任進行簡式審判程序，合先敘明。
二、上揭犯罪事實，迭據被告於警、偵訊及本院審理時（參見本
    院97年1 月14日審判筆錄）坦承不諱，且其於96年5 月31日
    為警查獲時所採驗之尿液，經臺灣彰化地方法院檢察署委託
    警方送請詮昕科技股份有限公司檢驗結果，確呈嗎啡及甲基
    安非他命陽性反應，此有彰化縣警察局溪湖分局委託檢驗尿
    液代號與真實姓名對照認證單及該公司96年6 月11日編號00
    000000號濫用藥物尿液檢驗報告各1 紙附卷可稽。參諸醫學
    臨床實驗及根據英國藥學會出版之文獻Clarke's Isolation
     and Identification of Drugs乙書第293 頁載：海洛因經
    注射入人體後，在體內迅速水解成6-Monoacety I morphine
    ，再緩緩繼續水解成嗎啡，然後再循嗎啡之代謝方式排出，
    同書第431 頁至第432 頁並載有：嗎啡經注射入人體後，約
    50％以上於8 小時內自尿中排出，至24小時排出約90％，但
    48小時後仍有微量可檢出等語。此外，按通常健康成人一次
    注射嗎啡15公絲，而以現行採用蟻醛酸試液及鉬鋑銨酸試液
    檢檢驗其尿液時，注射後8 小時內所排尿液易於檢出；8 小
    時至24小時，視其取尿時間及尿量多寡，可能檢出；至24小
    時以後所排之尿液，用上述方法已難檢出，亦據行政院衛生
    署藥物食品檢驗局73年11月30日（73）藥檢壹字第030221號
    函釋明確；又甲基安非他命經口服投與後，約70％於24小時
    內可自尿液中排出，又其尿液內含甲基安非他命成分之檢出
    ，與投與甲基安非它命的量、個人體質、檢驗儀器之精密度
    有關，通常採尿化驗是否呈陽性反應，應以投與後24小時內
    所採者為宜，此亦有行政院衛生署藥物食品檢驗局（80）藥
    檢壹字第4529號函可查。是依上開說明，佐以被告前揭尿液
    檢驗報告及注射針筒6 支、鏟管6 支、吸食器2 組，足徵被
    告前開施用第1 級毒品海洛因及第2 級毒品甲基安非他命之
    自白核與事實相符，堪可採為論罪科刑之依據。
三、另犯毒品危害防制條例第10條施用第1 、2 級毒品之罪者，
    檢察官應先聲請法院裁定將被告令送勒戒處所觀察、勒戒，
    經觀察、勒戒後，認無繼續施用毒品傾向者，應即釋放，並
    為不起訴處分或不付審理之裁定；認有繼續施用毒品傾向者
    ，應由檢察官聲請法院裁定令入戒治處所施以強制戒治，且
    經觀察、勒戒或強制戒治執行完畢釋放後，5 年內再犯第10
    條之罪，檢察官應依一般刑事訴訟程序予以起訴論罪科刑，
    此觀諸毒品危害防制條例第20條第1 項、第2 項、第23條第
    2 項前段規定自明。經查，本件被告前因施用毒品案件，經
    本院以90年度毒聲字第3759號裁定送觀察、勒戒後，認有繼
    續施用毒品傾向，再經本院以90年度毒聲字第4004號裁定令
    入戒治處所施以強制戒治1 年，因執行成效良好認無繼續戒
    治必要，又經本院以91年度毒聲字第1119號裁定停止戒治，
    所餘戒治期間並付保護管束，迄於91年10月29日保護管束期
    滿未經撤銷而視為執行完畢釋放等情，有臺灣高等法院被告
    前案紀錄表、臺灣彰化地方法院檢察署刑案資料查註紀錄表
    各1 份附卷可參，其於前開執行完畢釋放後5 年內，復犯本
    件施用毒品罪，自應逕行起訴。
四、按海洛因、甲基安非他命為毒品危害防制條例第2 條第2 項
    第1 、2 款所明定之第1 、2 級毒品。是核被告前揭所為，
    係犯同條例第10條第1 項之施用第1 級毒品罪及同條例第10
    條第2 項之施用第2 級毒品罪。被告於此期間內持有該級毒
    品並進而施用，其持有之低度行為應為施用之高度行為所吸
    收，不另論持有毒品之罪。其所犯上開施用第1 、2 級毒品
    二罪間，犯意各別，行為互殊，應予分論併罰。又被告前於
    83年間因違反肅清煙毒條例案件，由臺灣高等法院臺中分院
    以84年度上訴字第1493號刑事判決判處有期徒刑3 年確定，
    經入監執行，於86年2 月28日縮短刑期假釋出監，假釋期間
    並付保護管束，惟於保護管束期間又因違反肅清煙毒條例案
    件，再由本院以86年度訴字第861 號刑事判決判處有期徒刑
    3 年1 月確定，並經撤銷假釋，入監與前揭殘刑有期徒刑1
    年9 月又5 日接續執行，再於89年7 月20日縮短刑期假釋出
    監並付保護管束，又因違反保護管束期間應遵守事項情節重
    大，經撤銷假釋入監執行殘刑有期徒刑2 年3 月又1 日，甫
    於93年6 月24日縮刑期滿執行完畢等情，有臺灣高等法院被
    告前案紀錄表1 份在卷可按，其於有期徒刑執行完畢後5 年
    內，故意再犯本件最重本刑為有期徒刑以上之二罪，為累犯
    ，均應依刑法第47條第1 項之規定，加重其刑。爰審酌被告
    前有施用毒品之不良素行，歷經觀察、勒戒及戒治程序後，
    仍未能徹底戒絕毒品，顯見意志不堅，且屢經查獲，隨即再
    犯，有失政府制定毒品危害防制條例之立法美意，本不宜寬
    貸，惟念其施用毒品乃自戕一己之身體健康，尚未害及他人
    ，且犯後始終坦承犯行，暨其智識程度、生活狀況等一切情
    狀，分別量處如主文所示之刑，並定其應執行刑，以示懲戒
    。另案（本院96年度訴字第1226號）扣案之注射針筒6 支、
    鏟管6 支，均為被告所有，並供被告本件施用第一級毒品海
    洛因使用之物，業據被告供明在卷（見本院卷第34頁背面）
    ，爰依刑法第38條第1 項第2 款之規定，予以宣告沒收之；
    又另案扣案之吸食器2 組，同為被告所有，並供被告本件施
    用第二級毒品甲基安非他命所用之物，亦據被告供明在卷（
    見本院卷第34頁背面），爰依同法第38條第1 項第2 款之規
    定，併予宣告沒收之。另案（96年度訴字第1226號）查獲之
    海洛因32小包（合計淨重19.47 公克、空包裝重10.2公克）
    、甲基安非他命3 包（合計驗餘淨重2.9315公克），無法認
    定係專供被告於本件施用毒品案所用之物，參以上揭毒品業
    於被告涉犯之販賣毒品罪判決沒收銷燬，是於本件爰不就扣
    案之海洛因32小包、甲基安非他命3 包宣告沒收銷燬之；至
    查扣之第2 級毒品大麻1 包，經送請法務部調查局鑑驗結果
    ，含第2 級毒品大麻（淨重0.14公克、空包裝重1.35公克）
    ，此有該局96年7 月1 日調科壹字第09623053830 號鑑定書
    1 紙在卷可按，惟被告辯稱該扣案大麻非其所有，且與本件
    施用海洛因、甲基安非他命之犯行無涉，爰不予宣告沒收銷
    燬之。至另案扣案之生理食鹽水50瓶、塑膠空袋1 批、殘渣
    空袋1 大袋、分裝袋1 大袋、電子秤1 個、行動電話6 支、
    行動電話SIM卡及販賣毒品所得現金67900元等物，尚乏證據
    證明與本件施用毒品案件有何關聯，亦不予宣告沒收，均併
    此敘明。
據上論斷，應依刑事訴訟法第273 條之1 第1 項、第299 條第1
項前段，毒品危害防制條例第10條第1 項、第2 項、第18條第1
項前段，刑法第11條、第47條第1 項、第51條第5 款、第38條第
1項 第2 款，判決如主文。
本案經檢察官蔡明達到庭執行職務。
中    華    民    國    97    年    1     月    21    日
                  刑事第一庭    法      官  胡宜如
以上正本證明與原本無異。
如不服本判決，應於送達後10日內向本院提出上訴狀（須附繕本
）。
中    華    民    國    97    年    1     月    21    日
                                書  記  官  蕭秀吉
附錄本案論罪科刑法條：
毒品危害防制條例第10條
施用第一級毒品者，處 6 月以上 5 年以下有期徒刑。
施用第二級毒品者，處 3 年以下有期徒刑。


司法院資訊處製作；財團法人民間司法改革基金會備份。
